臺灣臺北地方法院民事判決　　　　　　　94年度訴字第1956號
原　　　告　丁○○
訴訟代理人　易定芳律師
被　　　告　台新國際商業銀行股份有限公司南京東路分行
法定代理人　丙○○
訴訟代理人　乙○○
　　　　　　甲○○
上列當事人間損害賠償事件，本院於民國94年7月26日言詞辯論
終結，判決如下：
    主      文
原告之訴及假執行聲請均駁回。
訴訟費用由原告負擔。
    事實及理由
一、原告主張：伊於民國94年2月間以新台幣（下同）0000000元
    ，向訴外人邱添松購買門牌台北縣淡水鎮○○路233號6樓房
    屋及其坐落土地（下稱系爭房地），並給付邱添松價金4000
    00元，且約定於辦理系爭房屋過戶稅單核定3日內給付尾款
    0000000元。而伊為向被告辦理貸款0000000元，經被告同意
    乃以系爭房地設定最高限額抵押權0000000元作為擔保。詎
    被告竟未依約撥款，致伊遭邱添松解除系爭房地買賣契約，
    並沒入價金400000元。另伊為湊足尾款，而廉價出售經營中
    之咖啡廳，亦受有200000元之損害。爰依侵權行為法則及民
    法第245條之一規定，提起本訴等情。並於本院聲明：
    (一)被告應給付原告600000元，及自起訴狀繕本送達翌日起算
    之法定遲延利息。(二)願供擔保請准宣告假執行。
二、被告則以：原告固向伊申辦貸款0000000元，但伊依據原告
    提出信用及資力等文件，經伊審核後，僅同意貸款0000000
    元予原告，並通知原告需補具連帶保證人或其他財產文件後
    ，但原告並未補正，致伊無法依原告申辦金額撥款，伊並無
    故意或過失不法侵權行為等語，資為抗辯。並於本院聲明：
    (一)原告之訴及假執行聲請均駁回。如受不利之判決，願供擔
    保請准宣告免為假執行。
三、查，原告於94年2月間以0000000元，向邱添松購買系爭房地
    ，並給付邱添松價金400000元，且為向被告辦理貸款000000
    0元，以系爭房地設定最高限額抵押權0000000元予被告等情
    ，有卷附不動產買賣契約書、建物及土地登記謄本可憑（見
    本院卷第9至18頁），並為兩造所不爭執（見本院卷5至6頁
    、第47至48頁），堪信為真。
四、本件應審究者為原告向被告申請貸款0000000元，被告未予
    以核定，是否致原告受有損害？茲分別論述如下：
(一)、按因故意或過失，不法侵害他人之權利者，負損害賠償責任
    ，民法第184條第1項前段定有明文。又，侵權行為所發生之
    損害賠償請求權，以有故意或過失不法侵害他人權利為其成
    立要件，若其行為並無故意或過失，即無賠償之可言（最高
    法院49年台上字第2323號判例意旨參照）。
(二)、經查：
  1.原告固向被告申請貸款0000000元，並以系爭房地設定最高
    限額0000000元之抵押權予被告，但經被告審核原告資力後
    ，僅同意貸款0000000元乙節，此有房屋貸款授信審核表、
    客戶基本資料、投資理財帳戶存摺、系爭房地所有權狀、徵
    信查詢報告等件可稽（見本院卷第63至76頁），而原告經通
    知後，並未向被告辦理申貸借款事宜，亦為原告所不爭執，
    則被告為貸與人本即有決定貸款與否及額度之權利，則其依
    審核原告授信資料僅同意貸款額度為0000000元，並未同意
    原告貸款額度0000000元，自難謂有何故意或過失不法行為
    至明。
  2.又系爭房地經邱添松於94年3月16日移轉所有權予原告，再
    經原告於同年5月31日以買賣為原因，轉讓予訴外人林文連
    等情，此有系爭房地異動索引表、建物登記謄本在卷足參（
    見本院卷第62頁、第134頁），若系爭房地原告因被告未核
    貸0000000元，而遭邱添松解除系爭房地買賣契約，則邱添
    松當將系爭房地所有權移轉為其本人所有，焉會再由原告將
    系爭房地出售予林文連，並移轉所有權之可能？此顯與常情
    有違。
  3.再觀諸系爭房地買賣契約約定第3期完稅款（即尾款）於稅
    單核下3日內給付0000000元，即契稅、增值稅單核發3日內
    ，原告應給付邱添松第3期款；完成產權登記後，原告應將
    尾款付清始辦理交屋（見本院卷第10頁之價額及付款表、付
    款方式第3點、第4點所示），則邱添松於94年3月16 日完成
    系爭房地所有權移轉登記予原告，而原告於同日始將系爭房
    地設定最高限額抵押權予被告作為擔保（見本院卷第15至16
    頁之建物登記謄本），依上說明，原告於斯日前即應給付尾
    款予邱添松，若被告確實曾同意貸款0000000元予原告，兩
    造怎會約定於稅單核下3日內即給付尾款之理？足見原告若
    遭邱添松解除系爭房地買賣契約，亦應與被告核貸與否無涉
    。
  4.準此可知，原告向被告申請貸款0000000元，被告未予以核
    貸，並無何故意或過失不法侵權行為可言，是原告主張：伊
    受有損害為被告未予核貸之侵權行為所致云云，自無可取。
(三)、按「契約未成立時，當事人為準備或商議訂立契約而有左列
    情形之一者，對於非因過失而信契約能成立致受損害之他方
    當事人，負賠償責任：一就訂約有重要關係之事項，對他方
    之詢問，惡意隱匿或為不實之說明者。二知悉或持有他方之
    秘密，經他方明示應予保密，而因故意或重大過失洩漏之者
    。三其他顯然違反誠實及信用方法者。」，民法第245條之1
    第1項固定有明文。惟查，被告為貸與人本即有決定貸款與
    否及額度之權利，此為眾所周知之情，則被告依審核原告授
    信資料，僅同意貸款額度為0000000元，並未同意原告貸款
    額度0000000元，自無有何民法第245條之1各款所列之締約
    過失責任。
五、從而，原告依據侵權行為法則、民法第245條之1規定，訴請
    被告應賠償其損害600000元及加計法定遲延利息，為無理由
    ，應予駁回。又原告之訴既經駁回，則其假執行之聲請即失
    所附麗，應併予駁回。
六、本件事證已臻明確，兩造其餘攻擊或防禦方法，經本院審酌
    後，認均與本件之結論無涉，茲不再一一論述，併予敘明。
七、據上論結，本件原告之訴為無理由，依民事訴訟法第78條，
    判決如主文。
中　　華　　民　　國　　94　　年　　8 　　月　　29　　日
                  民事第一庭    法　官　楊絮雲
以上正本係照原本作成
如對本判決上訴，須於判決送達後20日內向本院提出上訴狀
中　　華　　民　　國　　94　　年　　8 　　月　　29　　日
                    　　　　　　書記官　高秋芬
